【裁判字號】    92,易,1517
【裁判日期】    920624
【裁判案由】    業務侵占
【裁判全文】
臺灣臺中地方法院刑事判決                        九十二年度易字第一五一七號
    公  訴  人  臺灣臺中地方法院檢察署檢察官
    被      告  丁○○
右列被告因業務侵占案件，經檢察官聲請簡易判決處刑（九十一年度偵字第八九號）
，本院沙鹿簡易庭認不宜以簡易判決處刑，移由本院刑事庭依通常審理程序判決如左
：
    主  文
丁○○意圖為自己不法之所有，而侵占對於業務上所持有之物，處有期徒刑陸月，如
易科罰金，以參佰元折算壹日。緩刑貳年。
    事  實
一、丁○○、甲○○合夥共同以設於臺中縣烏日鄉○○路新開巷二十三之二號一樓之
    銘鴻土木包工業（下稱銘鴻工業）之名義，於民國八十九年五月二十日，向設於
    臺中市西屯區○○○○街二十五巷一號之臺灣協進技研股份有限公司（下稱協進
    公司）承攬設於台南縣官田鄉○○○路三十二號之大統益股份有限公司６００Ｔ
    ／Ｄ廢水處理場工程（下稱大統公司廢水處理工程）之施作，並由丁○○成立管
    理會以支付上開工程之各項費用，其為從事業務之人。甲○○於八十九年九月五
    日，在臺中縣霧峰鄉○○村○○路七六０號其住處內，簽發付款銀行彰化商業銀
    行霧峰分行，票號ＡＫ0000000號，面額新台幣（下同）二萬六千元，發
    票日八十九年九月二十日之支票一紙，交給丁○○用以支付「大統公司廢水處理
    工程」地基挖掘之挖土機及卡車運送之費用，然丁○○前因於施作上開工程，而
    先後向其友人乙○○墊借款二萬多元供己週轉使用，於業務上持有前開支票之際
    ，竟意圖為自己不法之所有，將甲○○簽發上述之支票，於同年九月六日，在臺
    中縣大里市○○路○段八二三號乙○○住處門前，侵占入己，旋交付予乙○○用
    以償付上開借款，乙○○同日即存入其在臺中縣大里市農會之帳戶內託收，嗣屆
    期由乙○○兌領。
二、案經甲○○訴請台灣台中地方法院檢察署檢察官偵查起訴。
    理  由
一、訊據被告丁○○固坦承確有收受證人即被害人甲○○所簽發之上開面額二萬六千
    元之支票，並將之轉交予乙○○，清償伊借款等情不諱，惟矢口否認有何業務侵
    占之犯行，並辯稱：伊沒有侵占，甲○○開立上述支票，並未指明作為何用途；
    且票根上所載明「地基挖掘及土方運棄」之費用，共計三萬二千九百元，係由本
    人支付並收回憑證云云。然查，右揭事實，業據證人即被害人甲○○於偵審中指
    訴綦詳，並與被告當面對質，其中證人甲○○到庭證稱：「我們在合夥當時，晚
    上都會打電話聯絡，被告在要下南部之前，都會到我家坐在沙發上等我，我們都
    是先打電話，他告訴我說要支付何費用，怎麼可能說要支付款項沒有告訴他何用
    途，直到有廠商說沒有支付款項，被告才當場交出另一張二萬三千元的支票。」
    、「挖基遠運就是挖基礎的款項，因為我們要請卡車載運挖土機及清理廢土的錢
    ，但這筆二萬六千元並沒有支付給廠商，直到卡車司機跟我要錢，被告才在我面
    前交出二萬三千元支票給挖土機司機，所以這二萬六千元並沒有支付這部分的工
    程款，我當時並不知道被告將二萬六千元之支票拿去支付何款項。」等語（詳見
    本院九十二年六月六日訊問筆錄），核與被告於答辯狀所述「：：在施工中含鋼
    筋施作、模板組合、鷹架設施等，好幾項工程及工地零用、雜支等款項，都由本
    人晚上回家後，以電話聯絡，第二天由甲○○以現金或開期票交本人處理」等情
    ，大致相符；再者，證人乙○○亦到庭證述：前開支票確係被告所交付，用以清
    償之前欠款等語；而該紙支票業由乙○○於屆期提示兌領等情，由證人丙○○到
    庭證述屬實。此外，復有協進公司與銘鴻工業之合約書、支票存根、支票等影本
    各一紙及彰化銀行霧峰分行九十二年一月七日彰霧字第三四號函、臺中縣大里市
    農會九十二年一月七日里農信字第九二００五三號、九十二年二月二十一日里農
    信字第九二０四一三號函附往來交易明細表等影本各一份在卷可資佐證。另參酌
    被告於偵查中自承：伊要負責工地費用處理，甲○○開票給伊支付工程費用及雜
    費等情，而並非支付其私人債務之用。縱或被告另辯地基挖掘及土方運棄等費用
    ，業已支付完畢屬實，然尚難據此作為有利於被告之認定，而認為被告未挪用前
    開支票之事實。足徵被害人之指訴非虛，被告所辯無非飾卸之詞，不足採信，其
    犯行已堪認定。
二、核被告所為，係犯刑法第三百三十六條第二項之業務侵占罪。爰審酌被告曾因違
    反票據法案件，經判處拘役二十日（見卷附台灣高等法院被告全國前案紀錄表）
    ，態度尚佳，及其犯罪動機、手段、所生損害尚屬輕微等一切情狀，處以如主文
    所示之刑，並諭知易科罰金之折算標準。又被告行為後，刑法第四十一條業經立
    法院通過修正為犯最重本刑為五年以下有期徒刑以下之刑之罪，而受六個月以下
    有期徒刑或拘役之宣告，因身體、教育、職業、家庭之關係或其他正當事由，執
    行顯有困難者，得以一元以上三元以下折算一日，易科罰金。但確因不執行所宣
    告之刑，難收矯正之效，或難以維持法秩序者，不在此限（另增訂第二項，併合
    處罰之數罪，均有前項情形，其應執行之刑逾六月者，亦同），並經總統於九十
    年一月十日公布，同年月十二日生效，本件自應適用修正公布生效之新法諭知易
    科罰金之折算標準，併予敘明。再被告未曾受有期徒刑以上刑之宣告，此有台灣
    高等法院被告全國前案紀錄表在卷可按，其經此刑之宣告後，應知戒慎，信無再
    犯之虞，本院因認所宣告之刑以暫不執行為適當，併予宣告緩刑二年。
據上論斷，應依刑事訴訟法第四百五十二條、第二百九十九條第一項前段，刑法第二
條第一項前段、第三百三十六條第二項、第四十一條第一項前段、第七十四條第一款
，罰金罰鍰提高標準條例第一條前段、第二條，判決如主文。
中      華      民      國    九十二    年      六      月    二十四    日
                              臺灣臺中地方法院刑事第七庭
                                      法  官  夏  一  
右正本證明與原本無異。
如不服本判決，應於送達後十日內向本院提出上訴狀（須附繕本），上訴於台灣高等
法院台中分院。
                                      書記官
中      華      民      國    九十二    年      六      月    二十五    日
附錄論罪科刑法條
刑法第三百三十六條第二項；
對於業務上所持有之物，犯前條第一項之罪者，處六月以上五年以下有期徒刑，得併
科三千元以下罰金。


司法院資訊處製作；財團法人民間司法改革基金會備份。
